臺灣高等法院刑事裁定
110年度毒抗字第1026號
抗  告  人 
即  被  告  林語瑄



上列抗告人即被告因違反毒品危害防制條例案件，不服臺灣新北
地方法院109年度毒聲字第1259號，中華民國110年5月26日裁定
（聲請案號：臺灣新北地方檢察署109年度聲觀字第1238號），
提起抗告，本院裁定如下：
    主  文
抗告駁回。
    理  由
一、原裁定意旨略以：抗告人即被告林語瑄（下稱被告）於民國
    109年4月14日某時許，在新北市○○區○○路00號3樓之6內，以
    將第二級毒品甲基安非他命放置玻璃球吸食器內燒烤吸食煙
    霧之方式，施用第二級毒品甲基安非他命1次之事實，業據
    其於警詢、偵查中坦承不諱，並有自願採尿採證同意書、新
    北市政府警察局受採集尿液檢體人姓名及檢體編號對照表、
    台灣檢驗科技股份有限公司109年4月30日出具之濫用藥物檢
    驗報告（檢體編號：F0000000）各1份在卷可查，是被告施
    用第二級毒品犯行，洵堪認定。復被告前於99年間因施用第
    二級毒品案件，經原審法院以99年度毒聲字第325號（原裁
    定誤載為99年度聲字第325號，應予更正）裁定送觀察、勒
    戒後，認無繼續施用毒品之傾向，於99年5月18日釋放出所
    ，並經臺灣新北地方檢察署（下稱新北地檢署）檢察官以99
    年度偵字第1578號為不起訴處分確定；又於107年間因施用
    第二級毒品案件，經臺灣桃園地方檢察署檢察官以107年度
    毒偵字第2764、3966號為附命完成戒癮治療之緩起訴處分，
    緩起訴期間為1年6月，嗣因於緩起訴期間內再犯施用毒品案
    件，經同署檢察官以108年度撤緩字第962號撤銷緩起訴處分
    確定，並以109年度撤緩毒偵字第206、221號聲請簡易判決
    處刑，而經臺灣桃園地方法院以109年度桃簡字第980號判決
    判處有期徒刑2月（共2罪），應執行有期徒刑3月確定，有
    本院被告前案紀錄表在卷可參。被告雖經檢察官為附命完成
    戒癮治療之緩起訴處分，然究非「觀察、勒戒或強制戒治」
    ，亦難等同視之，是被告於上開99年觀察、勒戒執行完畢釋
    放3年後，再犯本案施用第二級毒品犯行，依法應再次令入
    勒戒處所觀察、勒戒。從而，檢察官之聲請於法有據，應予
    准許。爰依毒品危害防制條例第20條第3項、第1項，觀察勒
    戒處分執行條例第3條第1項，裁定應送勒戒處所觀察、勒戒
    等語。
二、抗告意旨略以：本件檢察官聲請觀察、勒戒前，及原審法院
    裁定觀察、勒戒前，均未曾傳喚被告出庭表示意見，檢察官
    僅考量警詢筆錄，即提出聲請觀察、勒戒，其後亦未將聲請
    書送達被告，被告根本無從知悉已遭聲請觀察、勒戒，而無
    可能在原審法院裁定前，有向原審法院事前陳述之機會，原
    審法院在裁定前，並未開庭訊問被告，或至少以書面通知使
    被告有以言詞或書面陳述答辯之機會，顯然漠視被告事前陳
    述意見權之保障，對於被告聽審權之保障不足，其程序不符
    正當法律程序之要求，侵害被告之訴訟權保障，已屬違法不
    當，自有未洽。又檢察官對於被告生活狀況、家庭背景、經
    濟狀態、是否對於毒品並無過度依賴性而得自主戒治、是否
    必須逕以侵害被告人身自由最劇之令入戒治處所觀察、勒戒
    之方式不可？有如何理由不能以其他戒癮治療附條件緩起訴
    之方式為之等均未詳加調查，原審法院未審查檢察官聲請裁
    量權之合法妥適性，亦未命被告到庭陳述意見，而流於書面
    審理，實有可能違反比例原則而有怠於裁量導致違法之誤。
    綜上，原裁定確有違誤之處，請撤銷原裁定云云。
三、按犯毒品危害防制條例第10條之罪者，檢察官應聲請法院裁
    定，令被告入勒戒處所觀察、勒戒，其期間不得逾2月；觀
    察、勒戒或強制戒治執行完畢釋放後，3年後再犯第10條之
    罪者，適用本條前2項之規定，毒品危害防制條例第20條第1
    項、第3項分別定有明文。又毒品危害防制條例於109年1月1
    5日修正、109年7月15日生效，修正後毒品危害防制條例第2
    0條第3項規定，犯第10條之罪於觀察、勒戒或強制戒治執行
    完畢釋放後，3年後再犯第10條之罪者，適用本條前2項之規
    定。上開所謂「3年後再犯」，只要本次再犯（不論修正施
    行前、後）距最近1次觀察、勒戒或強制戒治執行完畢釋放
    ，已逾3年者，即該當之，不因其間有無犯第10條之罪經起
    訴、判刑或執行而受影響，此係最高法院於109年11月18日
    以109年度台上大字第3826號裁定宣示之見解，為有權解釋
    ，各級法院應受其拘束。
四、經查：
　㈠被告於109年4月14日某時許，在新北市○○區○○路00號3樓之6
    內，以將甲基安非他命放置玻璃球吸食器內燒烤吸食煙霧之
    方式，施用第二級毒品甲基安非他命1次之事實，業據被告
    於警詢、檢察事務官詢問時坦承不諱（見毒偵卷第6頁反面
    、19頁反面），並有自願採尿採證同意書、新北市政府警察
    局受採集尿液檢體人姓名及檢體編號對照表、台灣檢驗科技
    股份有限公司109年4月30日濫用藥物檢驗報告（檢體編號：
    F0000000）等件在卷可稽（見毒偵卷第8至10頁），足認被
    告前揭任意性自白核與事實相符，應堪採信。
　㈡又被告前於99年間因施用第二級毒品案件，經原審法院以99
    年度毒聲字第325號裁定送觀察勒戒，於99年5月18日因無繼
    續施用傾向釋放出所，並由新北地檢署檢察官以99年度偵字
    第1578號為不起訴處分確定，被告其後雖有因施用毒品案件
    經法院判處罪刑確定之情形，但此後被告未曾再受觀察、勒
    戒或強制戒治之執行等情，有本院被告前案紀錄表1份在卷
    可佐（見本院卷第29至35頁）。原審因認被告上揭施用第二
    級毒品甲基安非他命事證明確，依據毒品危害防制條例第20
    條第3項、第1項及觀察勒戒處分執行條例第3條第1項，裁定
    被告應送勒戒處所觀察、勒戒，已詳敘其依憑之證據及認定
    之理由，經核於法並無不合。
　㈢抗告意旨雖主張檢察官未給予其陳述意見之機會，且聲請書
    未送達被告，已侵害其聽審權云云。惟本件被告先於檢察事
    務官詢問時坦承其確有施用第二級毒品之事實，僅否認有施
    用第一級毒品之行為，經檢察事務官進一步詢問是否有其他
    陳述時，被告當庭陳稱沒有等語，此有前揭訊問筆錄1份在
    卷可稽（見毒偵卷第19頁反面）；復於109年9月3日向新北
    地檢署提出刑事答辯狀，就其否認有施用第一級毒品乙情，
    提出說明，並檢附其平日服用之相關藥物照片及病歷資料等
    件為證，檢察官因而發函法務部法醫研究所詢問被告所服用
    之藥物有無可能導致其尿液檢驗報告成嗎啡陽性反應等情，
    亦有被告之刑事答辯狀、新北地檢署109年11月5日新北檢德
    勇策109毒偵4588字第306128號函及法務部法醫研究所109年
    11月19日法醫毒字第10900082120號函等件在卷可佐（見毒
    偵卷第21至34、38至39頁），足見本件檢察官於向原審法院
    聲請觀察、勒戒前，確已先徵詢被告意見，並給予其陳述意
    見之機會，且就被告所為抗辯為相關調查，應認其程序保障
    已經充分保障。又觀諸毒品危害防制條例之全部條文，並無
    課以檢察官於聲請觀察、勒戒裁定前，應訊問被告是否同意
    觀察、勒戒之規定，檢察官亦無於聲請書中說明不命被告接
    受戒癮治療理由之義務。是此部分抗告意旨，自難認為有理
    由。
　㈣抗告意旨另以原裁定未命被告到庭陳述意見，未審查檢察官
    所為裁量是否合法妥適，指摘原裁定不當云云。惟按裁定因
    當庭之聲明而為之者，應經訴訟關係人之言詞陳述。又為裁
    定前有必要時，得調查事實，刑事訴訟法第222條定有明文
    。又裁定程序，以書面審理為原則，專據案卷之訴訟資料予
    以裁定，毋須經當事人之言詞陳述，除非法院於裁定前認為
    有必要者，才調查事實，而法院是否開庭調查證據，係賦與
    法官基於案件具體情況而為裁量，此項裁量之職權行使，苟
    無違背法律規定或顯然濫用權限之情形，自不得任意指摘為
    違法（最高法院109年度台抗字第1676號裁定意旨參照）。
    再按毒品危害防制條例第20條第1項規定之觀察、勒戒處分
    ，並非對於施用毒品犯罪者之懲處，而係針對受處分人將來
    之危險所為預防、矯正措施之保安處分，目的係為斷絕施用
    毒品者之身癮及心癮，並屬強制規定，除檢察官審酌個案情
    形，依同條例第24條第1項為附命完成戒癮治療之緩起訴處
    分，可排除適用觀察、勒戒之程序外，凡經檢察官聲請，法
    院僅得依法裁定令入勒戒處所觀察、勒戒，以查其是否仍有
    施用毒品傾向，並據以斷定幫助受處分人徹底戒毒之方法，
    法院尚無自由斟酌以其他方式，替代或得以其他原因免予執
    行之權，且檢察官之職權行使除有違法或裁量濫用等情事，
    法院原則上應予尊重，不得任意指為違法。查本件被告確有
    施用第二級毒品甲基安非他命之犯行，業如前述。原審雖未
    傳訊被告到庭陳述意見，然依本件案卷之訴訟資料書面審理
    後，認檢察官之聲請核無違背法令、事實認定有誤或裁量有
    重大明顯瑕疵之情形，尊重檢察官職權之行使，而裁定准予
    觀察、勒戒，依上開說明，尚難認有何違誤。是此部分抗告
    意旨，亦無理由。
　㈤綜上，被告確於前次觀察、勒戒執行完畢釋放後之3年後，再
    犯本件施用第二級毒品甲基安非他命犯行，原裁定令入勒戒
    處所觀察、勒戒，核其認事用法，並無不當，被告猶執前詞
    提起抗告，指摘原裁定不當，為無理由，應予駁回。
據上論斷，依刑事訴訟法第412條，裁定如主文。
中　　華　　民　　國　　110 　年　　7 　　月　　30　　日
　　　　　　　  　刑事第二十三庭審判長法　官  許永煌
　　　　　　　　　　　　　　　　　    法　官  黃美文
　　　　　　　　　　　　　　　　　    法　官  雷淑雯
以上正本證明與原本無異。
不得再抗告。
                                      書記官  林立柏
中　　華　　民　　國　　110 　年　　7 　　月　　30　　日